臺灣臺北地方法院交通事件裁定
原處分機關　臺北市交通事件裁決所
異　議　人
即受處分人　宋達安
　　　　　　　　　　之4號4樓
上列異議人即受處分人因違反道路交通管理處罰條例案件，對於
臺北市交通事件裁決所於中華民國100 年1 月21日所為之處分（
原處分案號：北市裁罰字第裁22-AEZ107931號），聲明異議，本
院裁定如下：
    主  文
異議駁回。
    理  由
一、按汽車駕駛人，行經有燈光號誌管制之交岔路口闖紅燈者，
    處新臺幣1,800 元以上5,400 元以下罰鍰；汽車駕駛人有第
    53條之情形者，並記違規點數3 點，道路交通管理處罰條例
    第53條第1 項、第63條第1 項第3 款分別明定。又該條例所
    稱之汽車，包括機器腳踏車在內，同條例第3 條第8 款亦有
    明定。另按行為人有違反道路交通管理處罰條例之情形者，
    應填製舉發違反道路交通管理事件通知單，並於被通知人欄
    予以勾記，當場舉發者，應填記駕駛人或行為人姓名、性別
    、出生年月日、地址、身分證統一號碼及車主姓名、地址、
    車牌號碼、車輛種類。被查獲之駕駛人或行為人為受處分人
    時，應於填記通知單後將通知聯交付該駕駛人或行為人簽名
    或蓋章收受之；拒絕簽章者，仍應將通知聯交付該駕駛人或
    行為人收受，並記明其事由及交付之時間；拒絕收受者，應
    告知其應到案時間及處所，並記明事由與告知事項，視為已
    收受，違反道路交通管理事件統一裁罰基準及處理細則第11
    條第1 項第1 款亦規定甚明。
二、本件異議人即受處分人宋達安於民國99年12月24日6 時37分
    許，騎乘車牌號碼LEK-701 號重機車，行經有燈光號誌管制
    之臺北市○○○路、安居街交岔路口時，因違規闖紅燈左轉
    為警攔停，經在場員警以受處分人之車輛有「紅燈左轉」之
    違規事實，依違反道路交通管理處罰條例第53條第1 項規定
    ，掣單舉發。嗣因受處分人向原處分機關即臺北市交通事件
    裁決所提出申訴，經原處分機關以受處分人有「駕車行經有
    燈光號誌管制之交叉路口闖紅燈」之行為，於100 年1 月21
    日依道路交通管理處罰條例第53條第1 項、第63條第1 項第
    3 款及違反道路交通管理事件統一裁罰標準表之規定，裁處
    受處分人罰鍰新臺幣1,800元，並記違規點數3 點。
三、異議人聲明異議意旨略以：員警不但無法舉證我違規，且態
    度惡劣等語。
四、經查：
  (一)上揭受處分人宋達安於99年12月24日6 時37分許，騎乘車牌
    號碼LEK-701 號重機車，行經有燈光號誌管制之臺北市○○
    ○路、安居街交岔路口時，因違規闖紅燈左轉，經臺北市政
    府警察局大安分局臥龍街派出所警員掣單舉發，受處分人拒
    絕簽收舉發通知單之事實，業據證人即本件舉發員警吳俊廷
    於本院調查時證稱：99年12月24日早上6 點到9 點，我在和
    平東路三段與安居街口執行單獨巡邏勤務，我在6 點30幾分
    的時候，在上開地點看到受處分人騎乘重機車，他在和平東
    路上是東往西的方向，到安居街口時，那個路口是三岔路口
    ，受處分人就直接左轉安居街，當時和平東路上是紅燈的狀
    態，我看到受處分人違規，就騎乘機車跟上受處分人，受處
    分人當時在安居街上繼續往前行駛，我就跟著受處分人後面
    騎，後來受處分人自己就在安居街12號前停下來，準備購物
    ，我就上前去盤查他。我一開始就問受處分人為什麼紅燈左
    轉，然後受處分人就是不承認，一開始他就說他是在當地已
    經住了30幾年，他都是這樣騎，他就是左轉，30幾年來都沒
    有怎樣，我就說麻煩受處分人出示駕照行照，受處分人一直
    不肯出示，我就請他出示，受處分人講話就開始說我態度不
    好，我又請他出示駕照行照，他就是不願意出示，他開始對
    我辱罵，我就說你剛剛罵三字經是罵誰，他就說是罵我，我
    就根據刑法第140 條侮辱公務員之罪名，要以現行犯上前逮
    捕受處分人，但是受處分人推我，我就使用強制力，抓住受
    處分人的手臂，結果我們兩個都摔倒，因為他摔倒，我就順
    勢把他壓倒在地。在上前要逮捕他之前，我已經先打電話請
    同事過來支援，把受處分人壓倒在地後，剛好我同事也來到
    現場，我就和同事一起把受處分人帶回派出所，回到派出所
    之後，受處分人才願意出示駕照行照，後來我們就在警局依
    照案件偵辦的流程開罰單。開單之後，受處分人拒絕簽名，
    但是有收罰單等語綦詳（見本院卷第27頁），並有臺北市政
    府警察局北市警交大字第AEZ107931 號舉發違反道路交通管
    理事件通知單（下稱舉發通知單）、臺北市政府警察局大安
    分局北市警安分交字第10030192400 號書函各1 份在卷可稽
    （見本院卷第6 、7 頁）。經核證人吳俊廷前開證詞係就案
    發當時親身經歷舉發受處分人違規之經過所為之陳述，所證
    內容，不論係其如何察知受處分人紅燈左轉、受處分人駕車
    紅燈左轉之過程及其如何攔停舉發本件違規等情節均證述詳
    細明確，未見有何瑕疵。衡諸證人吳俊廷係執行交通勤務之
    公務員，與受處分人素不相識，自無由甘冒觸犯偽證之罪責
    ，而故意構詞誣陷受處分人，是認證人吳俊廷前揭所證，確
    屬實情，甚值採信。從而，受處分人於前揭時、地，騎乘上
    開重機車，行經有燈光號誌管制之交岔路口，闖紅燈左轉之
    違規事實，堪以認定。
  (二)受處分人雖以前揭情詞不服原處分，惟按：交通警員掣單舉
    發違反道路交通處罰條例所列之違規事實，本質上係公務員
    依法執行職務之行為，如有枉法構陷或為不實記載之行為，
    則需負擔嚴厲刑事責任，國家並以此擔保公務員能忠實執行
    職務，故其所為當可被推定為真正；反之，若謂公務員一切
    行政行為均需預留證據以證其實，則國家行政勢必窒礙難行
    ，效率不彰，當非適論，此本為其行政之特徵。況於未裝設
    自動感應攝影器材之路段，就闖紅燈等一瞬間突發之交通違
    規行為，因無法期待執勤員警於發現後能及時攝影取證，事
    實上僅能仰賴舉發員警目視為之，別無其他舉證可能，如無
    其他證據顯示舉發員警有誤認或故意構陷之情事，於當時在
    場實際執行舉發勤務之警員已到庭具結作證之情形下，尚難
    以該舉發員警無法提出其他證據佐證，即認其所述不可採信
    ，否則未裝設自動感應攝影儀器之路段，即陷入駕駛人得任
    意闖紅燈違規之狀態，自非妥適，此觀道路交通管理處罰條
    例第7 條之2 第1 項第1 款即規定就闖紅燈之違規行為得以
    逕行舉發，可資參照。故警察取締交通違規事件，其以科學
    儀器照相採證者，固然足以據為交通違規事實之證明，惟就
    囿於當場舉發而未以科學儀器照相採證，甚或礙於手動照相
    而未能即時拍攝違規之情節，立法者亦未明文限制或排除「
    舉發警員目睹、耳聞」之證據能力，或其證述內容對於違規
    事實之證明力，此觀立法者再再以明文立法方式容認執行交
    通稽查之員警「當場舉發」，暨「當場舉發」俱乏相類於「
    逕行舉發」之採證限制（例如，必須以「科學儀器照相採證
    」等）自明（道路交通管理處罰條例第7 條、第7 條之2 規
    定參照）。據此，取締員警就交通違規事實之親身經歷見聞
    ，當亦足可恃為此類交通事件違規事實之證據，而要非所有
    交通違規事件倘未經科學儀器照相採證，即一概不能恃以認
    定，亦無舉發員警定要提出類似行車紀錄器的證據為證之依
    據。更何況，細稽本件證人即員警吳俊廷上開所證情節，並
    無何矛盾、齟齬或違背經驗、論理法則之處，其所證內容當
    足供法院憑以判斷、認定違規事實之存在。此外，又無任何
    證據證明本件執勤員警有捏造事實違法取締之不法情事，而
    受處分人復未就其舉發有誤提出具體證據以供調查，則執勤
    員警本於維護交通秩序、安全職責所為之舉發，自應受到合
    法、正確之推定，當堪認定受處分人確有上開闖紅燈左轉之
    違規事實無訛，受處分人執前揭情詞為辯，非足採取。
  (三)另受處分人拒簽舉發通知單一情，除據證人吳俊廷證述如前
    外，由卷附本件舉發通知單收受通知聯者簽章欄註記「拒簽
    名，但有收受告發單」等字樣亦足證之，異議人雖拒簽舉發
    通知單，然依上開規定，仍應認異議人已收受該舉發通知單
    。
五、綜上，受處分人宋達安確有於上述時、地，騎乘上開重機車
    行經有燈光號誌管制之交岔路口闖紅燈之違規行為，則原處
    分機關依道路交通管理處罰條例第53條第1 項及第63條第1
    項第3 款等規定，裁處受處分人罰鍰新臺幣1,800 元，並記
    違規點數3 點，並無違誤，本件受處分人之異議為無理由，
    自應將其異議駁回。
六、據上論斷，應依道路交通事件處理辦法第18條，裁定如主文
    。
中    華    民    國   100    年    5     月     4    日
                          交通法庭法  官  高若珊
上正本證明與原本無異。
如不服本裁定，應於裁定送達後5日內向本院提出抗告狀。
                                  書記官  蔡文揚
中    華    民    國   100    年    5     月     4    日